臺灣高等法院臺南分院刑事判決
109年度上訴字第1186號
上  訴  人  
即  被  告  廖嘉雯


選任辯護人  曹合一律師
上列上訴人因妨害電腦使用案件，不服臺灣嘉義地方法院109年
度訴字第213號中華民國109年8月18日第一審判決（起訴案號：
臺灣嘉義地方檢察署109年度偵字第1053號），提起上訴，本院
判決如下：
    主  文
原判決撤銷。
本件公訴不受理。
    理  由
一、公訴意旨略以：被告廖嘉雯因另案而結識任職於憲兵指揮部
     嘉義憲兵隊（下稱嘉義憲兵隊）之陳賜高（涉犯妨害電腦
    使用等案件，業經臺灣嘉義地方法院判決有罪確定），明知
    陳賜高在嘉義憲兵隊擔任分隊長及資訊士，實際從事調查官
    工作。被告廖嘉雯因對其配偶曾茂恩有無出國有所疑慮，乃
    要求陳賜高查詢曾茂恩之入出境。被告廖嘉雯明知陳賜高並
    無因公查詢曾茂恩之需要，竟與陳賜高共同基於無故取得公
    務機關電腦之電磁紀錄罪之犯意聯絡，被告廖嘉雯先翻拍曾
    茂恩護照內頁及台灣居民來往大陸通行證傳送與陳賜高，以
    提供曾茂恩之身分證統一編號及出國紀錄，再由陳賜高於民
    國106年10月26日上午10時8分許，向移民署嘉義縣專勤隊不
    知情之汪哲宇專員，佯稱為偵辦洗錢案件所需，經汪哲宇利
    用其公務電腦設備，輸入個人帳號、密碼登入內政部入出國
    及移民署資訊系統，查詢曾茂恩之入出境資料後，於同日上
    午11時1分將曾茂恩入出境資料之電磁紀錄予以複製後傳送
    至陳賜高所提供之電子郵件內，陳賜高收受該電磁紀錄之電
    子郵件後，隨即於同日上午將入出境資料之電磁紀錄透過LI
    NE通訊軟體傳送給被告廖嘉雯。因認被告涉犯刑法第361條
    、第359條無故取得公務機關電腦之電磁紀錄罪嫌。
二、按告訴乃論之罪，未經告訴者，法院應諭知不受理之判決，
    刑事訴訟法第303條第3款定有明文。又所謂「未經告訴」者
    ，乃指未經合法告訴之意，若別無告訴權人為合法告訴之提
    出，則法院仍應以該案件未經告訴為由，依上開規定為不受
    理判決之諭知；而如被害人為機關時，則應由該機關有監督
    權之長官代表告訴，始為合法（最高法院82年度台非字第23
    1號判決意旨參照）。
三、經查：
　㈠上揭有關陳賜高於106年10月26日向不知情之嘉義縣專勤隊專
    員汪哲宇取得曾茂恩入出境資料之過程乙節，業據證人陳賜
    高於另案及本案原審審理時供（證）陳明確（見原審108年
    度軍訴字第2號卷《下稱軍訴卷》第58、61-62頁；原審卷第11
    5-116頁），復有內政部移民署南區事務大隊嘉義縣專勤隊1
    07年1月3日移署南嘉縣勤字第1078041973號書函暨所附汪哲
    宇撰寫之「嘉義憲兵隊調查官陳柏維（即陳賜高改名前之姓
    名）以查刑案為由向本隊查詢國人入出境之資料案報告」、
    陳賜高與汪哲宇間之LINE對話紀錄翻拍照片、內政部入出國
    及移民署電腦資料查詢紀錄簿影本、陳賜高手機翻拍照片等
    在卷可憑（見嘉義憲兵隊107年1月10日憲隊嘉義字第107000
    0046號偵查卷宗《下稱憲偵卷》第34至39頁、軍訴卷171至173
    頁），此部分之事實，固堪認定。
　㈡惟92年6月25日增訂刑法第361條，對於公務機關之電腦或其
    相關設備，犯同法第358條至第360條之罪者，加重其刑至2
    分之1；其立法理由敘明：「由於公務機關之電腦系統如被
    入侵，往往造成『國家機密』外洩，有危及『國家安全』之虞，
    因此對入侵公務機關電腦或其相關設備之犯行，加重刑度，
    以適當保護公務機關之資訊安全，並與國際立法接軌。」。
    是依本條規定，因係對於公務機關之電腦或其他設備中，與
    「國家機密」有關之電磁紀錄，予以入侵，致危及該公務機
    關之資訊安全，才有加重處罰之適用（最高法院108年度台
    上字第3633號判決意旨參照）。次者，按「本法所稱國家機
    密，指為確保國家安全或利益而有保密之必要，對政府機關
    持有或保管之資訊，經依本法核定機密等級者。」、「國家
    機密等級區分如下：一、絕對機密：適用於洩漏後足以使國
    家安全或利益遭受非常重大損害之事項。二、極機密：適用
    於洩漏後足以使國家安全或利益遭受重大損害之事項。三、
    機密：適用於洩漏後足以使國家安全或利益遭受損害之事項
    。」、「本法所定國家機密之範圍如下：一、軍事計畫、武
    器系統或軍事行動。二、外國政府之國防、政治或經濟資訊
    。三、情報組織及其活動。四、政府通信、資訊之保密技術
    、設備或設施。五、外交或大陸事務。六、科技或經濟事務
    。七、其他為確保國家安全或利益而有保密之必要者。」國
    家機密保護法第2 、4 條及國家機密保護法施行細則第2 條
    分別定有明文。本案曾茂恩之入出境資料，並未依國家機密
    保護法之法定程序核定為機密等級，非屬國家機密，依上開
    說明，公訴人認被告透過陳賜高利用不知情之移民署嘉義縣
    專勤隊汪哲宇專員，使用移民署嘉義縣專勤隊之公務電腦設
    備，查詢曾茂恩之入出境資料之事實，尚與刑法第361條之
    規定不符，無從依刑法第361條規定論處，至多僅成立刑法
    第359條之無故取得他人電腦電磁紀錄罪。
　㈢按刑事判決得就起訴之犯罪事實變更檢察官起訴所引應適用
    之法條者，以科刑或免刑判決為限，檢察官以殺人未遂起訴
    ，經原審審理結果，認為被告所犯實為傷害罪，未經合法告
    訴，則於判決理由欄敘明其理由逕依刑事訴訟法第303條第3
    款諭知不受理判決即可，尚無適用同法第300條之餘地（最
    高法院71年度台上字第6600號判決意旨參照）。本件檢察官
    固認被告所為係犯刑法第361條、第359條無故取得公務機關
    電腦之電磁紀錄罪嫌，然被告所犯至多係成立刑法第359條
    之無故取得他人電腦電磁紀錄罪，業如前述，是起訴書就此
    所認，容有誤會。又犯刑法第359 條之無故取得他人電磁紀
    錄罪部分，依同法第363 條之規定，須告訴乃論。茲因本件
    被害機關移民署嘉義縣專勤隊並未提出告訴，本件既未經合
    法告訴，揆諸前開說明，本件自無庸變更起訴法條，應依刑
    事訴訟法第303條第3款規定，逕為公訴不受理之諭知。原審
    遽認被告涉犯刑法第361條、第359條無故取得公務機關電腦
    之電磁紀錄罪，而為有罪之實體判決，自有未洽，被告上訴
    意旨雖未指摘及此，然原審判決既有上開可議之處，仍無可
    維持，應由本院將原審判決撤銷，改為公訴不受理之諭知。
據上論斷，應依刑事訴訟法第369條第1項前段、第364條、第303
條第3款，判決如主文。
本案經檢察官周欣潔提起公訴，檢察官葉耿旭到庭執行職務。　
中　　華　　民　　國　　110 　年　　3 　　月　　9 　　日
                  刑事第三庭    審判長法　官  陳連發
                                      法　官  洪榮家
                                      法　官  何秀燕
以上正本證明與原本無異。
如不服本判決應於收受送達後20日內向本院提出上訴書狀，其未
敘述上訴理由者，並得於提起上訴後20日內向本院補提理由書（
均須按他造當事人之人數附繕本）「切勿逕送上級法院」。
　　　　　　　　　　　　　　　　　　　書記官  翁心欣
中　　華　　民　　國　　110 　年　　3 　　月　　9 　　日